臺灣嘉義地方法院民事判決  九十一年度婚字第一五○號
    原      告  甲○○
                            送.
    被      告  乙○○
右當事人間請求離婚事件，本院判決如左：
    主    文
准原告與被告離婚。
訴訟費用由被告負擔。
    事    實
甲、原告方面：
  一、聲明：如主文所示。
  二、陳述：兩造於民國六十六年一月間結婚，婚後因被告無正當職業，且經常在外
      熬夜打牌，雖經原告多次勸阻，惟無效果，結婚月餘即生嚴重口角而遭被告毆
      打，嗣長女李雅美、長子李明川相繼出生（現均已成年），被告仍不改舊習，
      不思工作，雙方口角不斷，在長子五歲時，被告在酒後返家，經原告苦心規勸
      ，竟持木材丟擲原告，而誤中長子額頭送醫縫了十餘針。因被告並無工作，原
      告乃外出兼任數項工作，以養育子女，於農曆八十一年六月八日，原告白日在
      「興農公司」工作，晚上至嘉義市○○○路「星葉餐廳」服務，工作繁忙而晚
      歸，被告非但未體恤，亦不自省其未賺錢養家，竟辱罵及責怪原告，兩造發生
      爭執，被告出手毆打原告，原告因而離家，迄今已近十年，兩造間多年未共同
      生活，已無夫妻情份，爰依民法第一千零五十二條第二項之規定，請求判決兩
      造離婚。
  三、證據：提出戶籍謄本二份為證，並聲請訊問證人李樹群、施秀珍。
乙、被告方面：
  一、聲明：原告之訴駁回。
  二、陳述：兩造雖已分居十年，但當年係原告自行離家，被告亦曾尋訪原告，要求
      其返家，惟原告拒絕協調或返家，縱被告與原告即使已無夫妻情份，但仍有朋
      友的感情，且被告不同意離婚，也係擔心影響子女之心理。
      理      由
一、原告起訴主張：兩造於民國六十六年一月間結婚，婚後因被告無正當職業，且經
    常在外熬夜打牌，雖經原告多次勸阻無效，結婚月餘，兩造即生嚴重口角，原告
    並遭被告毆打，嗣長女李雅美、長子李明川相繼出生（現均已成年），被告仍不
    改舊習，不思工作，且曾於長子五歲時，被告在酒後返家，經原告苦心規勸，竟
    持木材丟擲原告，而誤中長子額頭送醫縫了十餘針之情事。又被告並無工作，原
    告乃外出兼任數項工作，白日在「興農公司」任職，晚上至嘉義市○○○路「星
    葉餐廳」服務，因工作繁忙而晚歸，被告非但未體恤，亦不自省其未賺錢養家，
    於八十一年之農曆六月八日被告辱罵及責怪原告，兩造發生爭執，竟出手毆打原
    告，原告因而離家，迄今已近十年，兩造間多年未共同生活，已無夫妻情份，顯
    有難以維持婚姻之重大事由，爰依民法第一千零五十二條第二項之規定，請求裁
    判離婚等語。被告則以：兩造雖已分居十年，但當年係原告自行離家，被告亦曾
    尋訪原告，要求原告返家，惟原告拒絕協調或返家，縱然兩造無夫妻情份，但仍
    有朋友的感情，且被告不同意離婚，亦係擔心影響子女之心理等語置辯。
二、查原告主張兩造於民國六十一年間結婚，並育有子女二人，均已成年，於八十一
    年之農曆六月八日當天，兩造發生爭執，被告出手毆打原告，原告因而離家至前
    揭餐廳，被告並追到上開餐廳辱罵原告，致兩造分居迄今已近十年等情，已據提
    出戶籍謄本二份，且被告亦不否認曾在當天至該餐廳辱罵原告，及兩造已分居近
    十年乙節，並經證人即原告同事李樹群到庭結證稱：「當天晚上（即八十一年之
    農曆六月八日），原告到我住處哭訴，當時原告眼睛有受傷，且手部有瘀青，並
    在我家住了一段時間，原告對我說，她在家裡遭被告毆打，想與被告分開，我勸
    她孩子還小，不要這樣。」、「該次以後，原告就未再返（夫）家，於八十一年
    年底某日午休時間，被告又到我們另任職滿福樓餐廳找原告，兩人就打起來了。
    」、「兩造之小孩的考試情形、補習或就業，都是原告在張羅，若沒錢就先向同
    事借用，當天兩人發生互毆時，我們同事都有在旁邊勸阻，但當天晚上，原告到
    服飾店去買衣服時，被告又追到服飾店去打她（即原告），原告被打之後，有到
    我家，我有看到她身上有受傷，我當時有問她，她說是遭被告打的。」等語在卷
    （見本院九十一年五月一日言詞辯論筆錄），原告上開主張，自堪信為真實。被
    告否認毆打原告，並抗辯當時係原告自行離家等語，既與上開事實不符，不足採
    信。
三、按夫妻一方有民法第一千零五十二條第一項以外之重大事由，難以維持婚姻者，
    夫妻之一方得請求離婚，同法條第二項前段定有明文。是否有難以維持婚姻之重
    大事由，判斷標準是否已生破綻而無回復之希望，此不可由原告喪失維持婚姻意
    欲之主觀面加以認定，而應依客觀的標準，即難以維持婚姻之事實，是否已達於
    倘處於同一境況，任何人均將喪失維持婚姻希望之程度以決之，最高法院八十七
    年臺上字第一三○四號判決及最高法院八十六年三月四日八十六年度第二次民事
    庭會議決議可資參照。次按婚姻係以經營夫妻共同永久生活為目的，其之本質則
    係建立在誠摯、互信、互諒、互愛之基礎上，若夫妻無法共同生活，致此誠摯基
    礎嚴重動搖甚或流失殆盡，即屬民法第一千零五十二條第二項前段所稱之難以維
    持婚姻之重大事由。經查：本件原告因遭被告毆打，乃離家在外居住，兩造已分
    居近十年之事實，已見上述，且證人即原告同事施秀珍到庭結證稱：伊從八十三
    年年初即與原告租屋同住迄今，均未看過被告去找過原告，今日是第一次看到被
    告，且因伊與原告同住，對原告家庭及其子女均相當瞭解，常常發現原告為子女
    之需求而付出，子女之生活費用均是原告在支付，看原告為了這段婚姻而這麼辛
    苦的付出，對原告很不公平，原告有時打電話給被告，但被告都把原告的電話掛
    斷，伊八十三年到職後，也從未看過被告去餐廳找過原告等語在卷（同上開言詞
    辯論筆錄）。復參以原告一再以兩造已無夫妻情份，而堅持離婚，被告則以兩造
    離婚，恐會造成子女之心理負擔，而拒絕離婚，並自承兩造即使無夫妻情份，但
    仍有朋友感情等語，然本件兩造之子女均已成年，原則上有一般成熟之思想與理
    性，且對已分居十年，且不相往來之父母，自有調適之能力，被告徒以上開理由
    ，拒絕原告離婚請求，自難認有據。是本院審酌被告對原告曾有上開毆打之暴力
    行徑，且兩造分居已近十年，亦無往來或良好互動，而原告則堅決求去，及兩造
    夫妻情愛已失之情況，婚姻之誠摯信賴、互愛、互信之基礎顯已動搖，致婚姻生
    破綻而無回復，感情裂痕已無法癒合，若強求其等維持婚姻，僅係造成貌合神離
    之婚姻假相及形式，是本件既有難期相互扶持並白首偕老，顯難繼續維持婚姻之
    情形，應堪認定係屬民法第一千零五十二條第二項前段所稱難以維持婚姻之重大
    事由。復依兩造感情變化過程，兩造於此一重大事由中，原告因被告上開暴力行
    為始行離家，原告離家後，兩造除另有上開爭執外，被告又未再為聞問，此依兩
    造感情變化過程，於此一重大事由中，係屬被告應負較大責任者。從而，原告依
    據同法第一千零五十二條第二項規定訴請離婚，本院斟酌上開事由，認有理由，
    應予准許。
四、據上論結，本件原告之訴為有理由，依民事訴訟法第七十八條判決如主文。
中      華      民      國    九十一    年      五      月     十五     日
~B台灣嘉義地方法院家事法庭
~B    法  官  李文輝
中      華      民      國    九十一    年      五      月     十五     日
~B    書記官  楊福源
